【裁判字號】    95,交易,47
【裁判日期】    951218
【裁判案由】    公共危險等
【裁判全文】
臺灣宜蘭地方法院刑事判決              95年度交易字第47號
公  訴  人  臺灣宜蘭地方法院檢察署檢察官
被      告  丙○○
被      告  甲○○
上  一  人
輔  佐  人  乙○○
上列被告因公共危險等案件，經檢察官提起公訴（95年度調偵字
第50號），本院判決如下：
    主  文
丙○○從事業務之人，因業務上之過失傷害人，處拘役肆拾日，
如易科罰金，以銀元參佰元即新台幣玖佰元折算壹日；又服用酒
類，不能安全駕駛動力交通工具而駕駛，處拘役參拾日，如易科
罰金，以銀元參佰元即新台幣玖佰元折算壹日。應執行拘役陸拾
日，如易科罰金，以銀元參佰元即新台幣玖佰元折算壹日。
甲○○服用酒類，不能安全駕駛動力交通工具而駕駛，處拘役參
拾日，如易科罰金，以銀元參佰元即新台幣玖佰元折算壹日。
    事  實
一、丙○○以賣菜為業，平日以駕駛貨車載運蔬菜為其附隨業務
    ，為從事駕駛業務之人，於民國95年1月16日下午5、6時許
    ，在宜蘭縣蘇澳鎮○○路48巷5弄9號飲酒，飲酒後已達酒醉
    程度，而無安全駕駛動力交通工具之能力，仍於翌日即同年
    月17日凌晨3時許駕駛車牌號碼QS-505號自用大貨車上路，
    於凌晨4時15分許，沿宜蘭縣宜蘭市○○路由南往北行駛，
    行經中山路1段與中山路1段699巷閃光黃燈之交岔路口時，
    應注意閃光黃燈表示警告，車輛應減速接近，注意安全，小
    心通過，且應注意車前狀況，隨時採取必要之安全措施，而
    依當時情形，並無不能注意之情事，竟疏未注意，適同有過
    失之甲○○前於95年1月16日晚間至同年月17日凌晨，在宜
    蘭縣羅東鎮○○路某處KTV飲酒，且已無安全駕駛動力交通
    工具之能力，竟仍騎乘車牌號碼PPI-737號機車，自羅東鎮
    欲返回宜蘭市住處，於95年1月17日凌晨4時15分許，行經中
    山路1段與中山路1段699巷交岔路口後，因發現皮包遺失，
    欲回頭尋找，而在宜蘭市○○路○段逆向行駛一小段後，欲
    在上開交岔路口右轉，即以逆向斜穿之方式，駛入丙○○所
    行駛之車道，丙○○駕駛上開自用大貨車右前車頭因而與甲
    ○○騎乘之機車車首發生撞擊，致甲○○人車倒地，受有頭
    部外傷、臉部撕裂傷（起訴書漏載）、左側第二、三、四、
    五、六節（起訴書誤載為第四、五、六、七、八、九、十節
    ）肋骨骨折合併血胸、氣胸、腦震盪、右側眼眶骨折、脾臟
    撕裂傷之傷害。嗣經丙○○報警，並報明肇事人姓名、地點
    ，請警方到場處理，且為警到場處理時，測得丙○○呼氣中
    所含酒精濃度高達每公升0.62毫克，甲○○經送醫急救抽血
    檢驗，測得其血液中所含酒精濃度高達116MG／DL（換算為
    呼氣中所含酒精濃度約每公升0.58毫克）。
二、案經宜蘭縣警察局宜蘭分局報告暨被害人甲○○之夫乙○○
    訴請台灣宜蘭地方法院檢察署檢察官偵查起訴。
    理  由
一、訊據被告丙○○、甲○○對於渠二人各於前揭時間及地點飲
    酒等情，於警訊、偵查及本院審理時各坦承不諱，且本件事
    故後測得被告丙○○呼氣中所含酒精濃度高達每公升0.62毫
    克，被告甲○○肇事後血液中所含之酒精濃度高達116MG/DL
    （換算為呼氣中所含酒精濃度約每公升0.58毫克），此有呼
    氣酒精濃度測試單及抽血檢驗單各1紙在卷可稽，此外，復
    有被告丙○○刑法第185條案件測試觀察記錄表、汽機車駕
    駛人酒後生理協調平衡檢測記錄表各1份存卷可參。參考台
    灣省交通處88年車輛行車事故研討會論文集及中央警察大學
    交通學系暨交通管理研究所蔡中志教授所著酒精濃度與肇事
    率之關係，呼氣中酒精濃度每公升0.55毫克以上者，其肇事
    率達10倍之多，足徵被告二人應已不能安全駕駛動力交通工
    具。又參以被告丙○○、甲○○飲酒後駕車均肇事等情，益
    證其二人飲酒後均已達不能安全駕駛之程度甚明，是被告丙
    ○○、甲○○二人服用酒類不能安全駕駛動力交通工具而駕
    駛之犯行，事證明確，應堪認定。
二、被告丙○○於本院準備程序雖曾否認有過失傷害犯行，惟於
    本院審理辯論時，已坦承有過失傷害犯行（本院卷第74頁）
    ，且有道路交通事故現場圖、道路交通事故調查報告表(一)、
    (二)、肇事現場及肇事現場暨車損照片25張（警卷第17至29頁
    ）車損照片7張（本院卷第36至39頁）附卷可稽。又查：
（一）按飲用酒類後，吐氣所含酒精濃度超過每公升0.25毫克不
      得駕車，且汽車行駛時，駕駛人應注意車前狀況，並隨時
      採取必要之安全措施，道路交通安全規則第114條第2款、
      94條第3項分別定有明文。又按閃光黃燈表示警告，車輛
      應減速接近，注意安全，小心通過，道路交通標誌標線號
      誌設置規則第211條第1項第1款亦有明定。本件肇事地點
      之中山路1段與中山路1段699巷交岔路口，被告丙○○之
      行車方向之號誌為閃光黃燈，有道路交通事故調查報告表
      (一)在卷可參，復有證人即處理現場之警員曾文雄到院結證
      證述綦詳。是被告丙○○駕車自應注意上開規定，且依當
      時之情形，並無不能注意之情事，竟疏未注意，因而肇事
      ，其駕駛行為應有過失。
（二）關於被害人甲○○是否逆向行駛乙節，依上開道路交通事
      故現場圖及現場照片所示，被告丙○○之車輛斜停於北向
      內側車道，車頭擦損，煞車痕與刮地痕亦在北向內側車道
      ，機車為前車身毀損，則依煞車痕與刮地痕之位置，應堪
      認被告丙○○之車輛與被害人甲○○機車係在北向內側車
      道發生撞擊。是被告丙○○稱被害人甲○○逆向行駛到他
      的車道等語，尚非無據。且證人曾文雄到院證稱：我們根
      據刮地、煞車痕及被告丙○○之陳述，研判車禍當時機車
      是逆向，機車是往右倒，（撞擊的角度）機車應該有稍微
      斜一點，不是正面撞擊，但是也不是很斜，因為如果很斜
      機車一定會被彈出去等語可參。再者，本件經送台灣省基
      宜區車輛行車事故鑑定委員會鑑定結果，亦認「兩車屬對
      撞性質，亦即甲○○車其行向應如警繪圖所示路徑，屬逆
      向斜穿行駛性質」，有該委員會95年8月29日基宜鑑字第
      09550024 54號函在卷可參。又參以被害人甲○○於本院
      審理時自承：「車禍前一天晚上跟朋友去羅東公正路ＫＴ
      Ｖ喝酒，喝完後從羅東要回宜蘭家裡，我不知在哪裡才發
      現皮包掉了，所以就回頭沿路找」等語，益見本件事故發
      生前被害人甲○○係由宜蘭返回羅東方向行駛。是本件綜
      合上情，應該被害人甲○○確係有在中山路1段與中山路1
      段699巷交岔路口逆向斜穿，而駛至被告丙○○車道之事
      實。然被害人甲○○逆向行駛，過失情節固屬非輕，惟未
      能因此解免被告丙○○所應負之上開過失責任，是被告丙
      ○○一再陳稱被害人甲○○係逆向行駛乙節，自不影響被
      告丙○○過失責任之認定。
（三）又被害人甲○○受有頭部外傷、臉部撕裂傷、左側第二、
      三、四、五、六節肋骨骨折合併血胸、氣胸、腦震盪、右
      側眼眶骨折、脾臟撕裂傷之傷害，有行政院衛生署宜蘭醫
      院出具之95年3月13日、95年3月27日診斷證明書各1紙在
      卷可稽，被告丙○○之過失駕駛行為與被告甲○○之受傷
      結果間，復有相當因果關係，事證明確，被告丙○○過失
      傷害之犯行應堪認定。
三、被告二人行為後，刑法業於94年2月2日修正公布，於95 年7
    月1日施行。依修正後之刑法第2條第1項規定「行為後法律
    有變更者，適用行為時之法律。但行為後之法律有利於行為
    人者，適用最有利於行為人之法律」。該條係規範行為後法
    律變更所生新舊法比較適用之準據法，其本身無關行為可罰
    性要件之變更，是於刑法修正施行後，應適用該條之規定，
    為「從舊從新」之比較。又該條所稱「法律有變更」，指行
    為時與裁判時之刑罰法律，關於刑罰權規範事項（特別指刑
    罰權形成規範、成罪規範、科刑規範）互有不同內容之規範
    而言。再於比較時應就罪刑有關之共犯、未遂犯、想像競合
    犯、牽連犯、連續犯、結合犯以及累犯加重、自首減輕暨其
    他法定加減原因（如身分加減）與加減比例等一切情形，本
    於統一性及整體性原則，綜其全部罪刑之結果而為比較。
    本件關於新舊法比較適用之說明如下：
（一）本件被告丙○○行為時之刑法第284條第2項前段所規定之
      罰金本刑，依罰金罰鍰提高標準條例第1條前段之規定，
      提高10倍，再換算為新臺幣，與修正後同法條所規定之罰
      金本刑，依刑法施行法第1條之1第1項及第2項前段之規定
      ，變更其單位為新臺幣並提高30倍，其結果並無不同，是
      修正後之規定並未較有利於被告丙○○。
（二）又被告二人行為時之刑法第185條之3所規定之罰金本刑，
      換算為新台幣，與修正後同法條所規定之罰金本刑，依刑
      法施行法第1條之1第1項及第2項但書之規定，變更其單位
      為新台幣並就其所定數額提高為3倍，其結果亦無不同，
      是修正後之規定並未較有利於被告二人。
（三）被告丙○○行為時之刑法第62條前段規定：「對於未發覺
      之罪自首而受裁判者，應減輕其刑。」惟該條於95年7月1
      日修正公布施行後，已改為「得減輕其刑」。比較修正前
      後之規定，修正後之規定並未較有利於被告，則應依刑法
      第2條第1項前段，適用修正前刑法第62條前段規定。
（四）被告二人於行為時之刑法第41條第1項前段規定：「犯最
      重本刑為五年以下有期徒刑以下之刑之罪，而受六個月以
      下有期徒刑或拘役之宣告，因身體、教育、職業、家庭之
      關係或其他正當事由，執行顯有困難者，得以一元以上三
      元以下折算一日，易科罰金。」又被告行為時之易科罰金
      折算標準，修正前罰金罰鍰提高標準條例第2條前段（現
      已刪除）規定，就其原定數額提高為100倍折算1日，則本
      件被告行為時之易科罰金折算標準，最高應以銀元300元
      折算1日，經折算為新臺幣後，以新臺幣900元折算為1日
      。惟95年7月1日修正公布施行之刑法第41條第1項前段則
      規定：「犯最重本刑為五年以下有期徒刑以下之刑之罪，
      而受六個月以下有期徒刑或拘役之宣告者，得以新臺幣一
      千元、二千元或三千元折算一日，易科罰金。」比較修正
      前後之易科罰金折算標準，修正後之規定，並非較有利於
      被告二人，則仍應依刑法第2條第1項前段，適用修正前刑
      法第41條第1項前段規定，定其折算標準。
（五）本件綜合上揭新舊刑法比較之結果，並本於統一性及整體
      性原則，新修正之刑法並未較有利於被告二人，爰一體適
      用修正前之刑法。
四、核被告丙○○、甲○○所為，均係犯刑法第185條之3之服用
    酒類不能安全駕駛動力交通工具而駕駛罪，被告丙○○另犯
    修正前刑法第284條第2項前段之業務過失傷害罪。被告丙○
    ○所犯前開服用酒類不能安全駕駛動力交通工具而駕駛之罪
    及業務過失傷害罪間，犯意各別，行為互殊，應予分論併罰
    ，其係因酒醉駕車而致人於傷，依道路交通管理處罰條例第
    86條第1項之規定，加重其刑至二分之一，惟其於肇事後即
    打電話報警，並報明肇事人姓名、地點，而接受裁判乙節，
    業據被告丙○○陳明在卷，並有宜蘭縣警察局宜蘭分局道路
    交通肇事人自首情形紀錄表在卷可查，因合於自首之要件，
    依修正前刑法第62條前段規定減輕其刑，並依法先加後減之
    。爰審酌本件被告丙○○肇事對被害人甲○○所造成之傷害
    ，及迄未與告訴人達成和解，致被害人身心受創甚劇，惟其
    過失程度較被害人輕微，且肇事後尚能坦承部分犯行，暨被
    告丙○○與甲○○酒後不能安全駕駛車輛之程度等一切情狀
    ，各量處如主文所示之刑，並諭知易科罰金之折算標準，並
    就被告丙○○部分定應執行刑及諭知易科罰金之折算標準。
據上論斷，應依刑事訴訟法第299條第1項前段，刑法第2條第1項
，道路交通管理處罰條例第86條第1項，修正前刑法第185條之3
、第284條第2項前段、第62條前段、第41條第1項、第51條第6款
，罰金罰鍰提高標準條例第1條前段、修正前罰金罰鍰提高標準
條例第2條，現行法規所定貨幣單位折算新台幣條例第2條判決如
主文。
本案經檢察官吳廣莉到庭執行職務
中    華    民    國    95    年    12    月    18    日
                  交通法庭  審判長法  官  林楨森
                                  法  官  蘇錦秀
                                  法  官  謝佩玲
以上正本證明與原本無異。
如不服本判決，應於判決送達後10日內向本院提出上訴狀（應抄
附繕本）。告訴人或被害人如對於本判決不服者，應具備理由請
求檢察官上訴，其上訴期間之計算係以檢察官收受判決正本之日
期為準。
                                  書記官  藍友隆
中    華    民    國    95    年    12    月    20    日
中華民國刑法第185條之3
服用毒品、麻醉藥品、酒類或其他相類之物，不能安全駕駛動力
交通工具而駕駛者，處1年以下有期徒刑、拘役或3萬元以下罰金
。
中華民國刑法第284條
(過失傷害罪)
因過失傷害人者，處6月以下有期徒刑、拘役或500元以下罰金，
致重傷者，處1年以下有期徒刑、拘役或500元以下罰金。
從事業務之人，因業務上之過失傷害人者，處1年以下有期徒刑
、拘役或1千元以下罰金，致重傷者，處3年以下有期徒刑、拘役
或2千元以下罰金。


司法院資訊處製作；財團法人民間司法改革基金會備份。
